【裁判字號】    90,台上,7592
【裁判日期】    901213
【裁判案由】    妨害自由等罪
【裁判全文】
最高法院刑事判決                                九十年度台上字第七五九二號
    上  訴  人  台灣高等法院檢察署檢察官
    被      告  李明
    選任辯護人  呂傳勝律師
右上訴人因被告妨害自由等罪案件，不服台灣高等法院中華民國八十八年九月三十日
第二審判決（八十八年度上訴字第三三九四號，起訴案號：台灣桃園地方法院檢察署
八十七年度偵字第一○一二五號），提起上訴，本院判決如左：
    主  文
上訴駁回。
    理  由
按刑事訴訟法第三百七十七條規定，上訴於第三審法院，非以判決違背法令為理由，
不得為之。是提起第三審上訴，應以原判決違背法令為理由，係屬法定要件。如果上
訴理由狀並未依據卷內訴訟資料，具體指摘原判決不適用何種法則或如何適用不當，
或所指摘原判決違法情事，顯與法律規定得為第三審上訴理由之違法情形，不相適合
時，均應認其上訴為違背法律上之程式，予以駁回。本件上訴意旨略稱：(一)原判決既
認定被告與劉仁順及另二名姓名不詳成年男子共同徒手毆打告訴人簡英政，究竟告訴
人有無遭受恐嚇取財及其人身自由受限制，劉仁順應知之甚稔，原審未傳喚劉仁順查
明事實，亦未於判決說明不予傳喚之理由，有應於審判期日調查之證據未予調查及判
決不備理由之違法。(二)告訴人一到被告住處，跨進鋁門，就遭被告一陣亂打，且在被
告擋住往外去路下，鐵捲門已被被告以遙控器放下，被告並將告訴人推押上二樓持續
毆打，被告關下鐵捲門之目的乃欲毆打告訴人並控制告訴人之行動自由，不欲讓告訴
人離去，其所為辯解乃欲規避妨害自由罪責，原審未斟酌及此，認定被告無妨害自由
犯行，顯違證據法則，認事用法違背法令。(三)從告訴人與被告爭吵及受毆打之重等情
，足證告訴人確係受被告等人之毆打及恐嚇始書立切結書及本票與被告，被告傷害、
妨害自由、恐嚇取財之犯行明確。退步言，告訴人與被告之配偶縱有不正常之關係，
依雙方之工作及身分地位，和解金額高達新台幣三百萬元，亦顯有違常情，原審未詳
加調查，採信被告辯解，有違經驗法則等語。
惟查採證認事以及對於證據之取捨判斷乃事實審法院之職權。本件原判決認定被告有
事實欄所載之傷害犯行，並以公訴意旨另指稱：被告李明於民國八十七年七月七日
下午三時許，以其配偶廖麗英與幼澄工業股份有限公司之同事簡英政有曖昧關係已遭
發現為詞，要求簡英政至其位於桃園縣平鎮市○○里○○鄰○○路三一巷三三弄七號
之住處，詎李明於簡英政進入其住處後，即將住處鐵門拉下，以此非法之方式剝奪
簡英政之行動自由，因認被告涉有刑法第三百零二條第一項之妨害自由罪嫌云云，經
審理結果，認為不能證明該部分犯罪，惟公訴人認此部分與前開傷害罪部分有牽連犯
之裁判上一罪關係，故不另為無罪之諭知，因而維持第一審論處被告共同傷害人之身
體之罪刑，駁回檢察官在第二審之上訴，已明其依憑認定之事證及理由。並說明：
(一)綜合告訴人簡英政、被告李明及證人廖麗英於偵審中之供述及證述，足認告訴人
與被告之妻因有不正常曖昧關係，為被告發覺並打電話質問告訴人，告訴人乃於案發
當日主動至被告住宅說明原委並與被告發生爭吵，被告因恐年幼小孩外出及與告訴人
談判過程中，為鄰人得悉二人所爭執上開不名譽之內情而將鐵捲門關上，難認被告於
與告訴人談判過程中曾毆打告訴人，即認被告之關上鐵捲門係為防止告訴人逃跑，以
遂行其毆打告訴人之目的，因認被告所辯無妨害自由犯意等語，堪予採信，應認公訴
意旨指訴被告妨害自由部分，為不能證明犯罪。(二)檢察官上訴意旨指稱：被告另以強
暴脅迫恐嚇告訴人，使告訴人心生畏懼而簽發面額計三百萬元之本票六紙及書立切結
書一紙交付被告，被告另犯恐嚇取財罪部分，不獨被告否認有恐嚇取財情事，在場之
廖麗英亦否認告訴人係因不自由狀態而簽發本票及書立切結書，又從告訴人簽發上開
本票後，曾獨自一人騎乘機車至郵局以金融卡分五次各提領二萬元計提領十萬元現金
，再返回被告住處換回同面額本票一紙，告訴人有充裕時間機會，並未曾報警，以及
公訴人亦認被告並無恐嚇取財犯行，有原起訴書記載可憑等情，亦足認定告訴人係本
於自由意思而簽發本票及書寫切結書，難以證明被告有恐嚇取財犯行等理由綦詳。按
原判決既認依憑上開事證，已足認定被告未有妨害自由及恐嚇取財犯行，況按被告及
告訴人在原審均未曾主張「劉仁順」即為被告涉嫌妨害自由及恐嚇取財之在場目擊證
人，並聲請傳喚，第三審上訴意旨復無指明「劉仁順」之真實姓名及住址暨該「劉仁
順」確能為上開待證事實供證之具體事證，以供審酌傳證之可能性及必要性，是原審
縱未傳喚「劉仁順」到庭作證，亦難以指摘為有違反證據調查必要性之違誤。其餘上
訴意旨，徒憑己見，就原審採證認事職權之行使或原判決已論斷說明事項，重為事實
之爭辯，亦非適法之第三審上訴理由，上訴意旨指摘各端，均核與法律規定得為第三
審上訴理由之違法情形不相適合，其上訴違背法律上之程式，應予駁回。
據上論結，應依刑事訴訟法第三百九十五條前段，判決如主文。
中      華      民      國     九十     年     十二     月     十三     日
                              最高法院刑事第十二庭
                                  審判長法官  呂  潮  澤
                                        法官  陳  世  雄
                                        法官  孫  增  同
                                        法官  林  開  任
                                        法官  陳  東  誥
      右正本證明與原本無異
                                              書  記  官
中      華      民      國     九十     年     十二     月     十八     日


司法院資訊處製作；財團法人民間司法改革基金會備份。
